Inventaris van archief van de NV Maatschappij Van Nassau la Lecq, (1274) 1888-1947
Nationaal Archief, Den Haag
- Visserij en platen in de Merwede
  - Rechten en bevoegdheden, I
    - Betwisting, B
      - Visserij, 1
        - Eigendom
          - Stukken betreffende een proces tussen Pieter van Golen, rentmeester van Ridderkerk, en Lodewijk van Nassau over het recht op de visserij en platen in de mond van de Lek en in de Merwede, met retroakten, 1318-1537; met bijlagen., 1612-1650, 1648-1652; 901; 1 pak
            Regest nrs. 3, 8-10, 66, 67, 69, 84-92, 97, 132, 151-155, 159-161, 163-172, 175, 182, 183, 194 en. 232.
            8 1325 december 15.
            Pieter, heer van de Lek,verkoopt aan Jan heer Gillesz., poorter van Dordrecht, zijn visserij vanaf Lekkerkerk stroomafwaarts tot Bolnessersloot en vandaar in de Merwede stroomopwaarts tot de uiterste kant van Waalsmonde, te houden als een recht erfleen, losbaar binnen 12 jaar voor ? 30 groten Hollands jaarlijks of ? 300 hollandse penningen, bevestigd door Pieter van de Lek, Hendrik, zijn zoon, en Willem, graaf van Holland.
            des sondaegs na sinte Lucien dage
            Vermeld: Muller, p. 146.
            9 1330 april 21.
            Pieter, heer van de Lek, staat zijn reecht om de goederen te lossen, die Jan Gillesz. van hem gepacht heeft, af aan Willem, graaf van Holland, indien hij ze zelf niet lost.
            des saterdaechs na beloken Paschen
            10 1330 april 21.
            Jan heer Gillesz., poorter van Dordrecht, staat Willem, graaf van Holland, toe alle goederen te lossen, die hij gepacht heeft van de heer van de Lek, voor het geval deze ze zelf niet lost.
            Vermeld: Muller, p. 186.
            66 1428 november 16.
            Filips van Bourgondië, ruwaard van Holland, beveelt alle baljuwen, rentmeesters, schouten en dienaren in Holland en in Zeeland en in het bijzonder de baljuw en rentmeester van Zuid-Holland om Roeland van Uitkerke niet te storen in het bezit van het ambacht Ridderkerk in de Riederwaard c.a., waarmee deze door hem is beleend.
            Gevidimeerd in akte van 22 april 1439, regest nr. 84
            69 1430 april 27.
            Jacoba van Beieren, gravin van Holland, geeft vidimus van de akte van 3 juni 1429, genoemd in regest nr. 67, en bevestigt deze onder voorwaarde, dat wanneer bij scheiding van de nalatenschap van Jan van Beieren de heerlijkheid Ridderkerk haar toegewezen wordt, Roeland van Uitkerke deze alleen van haar in leen zal houden.
            Gedrukt: Van Mieris, IV, p. 976
            84 1439 april 22.
            Hugo van Lannoy, heer van Santes, overste, Willem, broeder van Egmond, en andere raden van Filips van Bourgondië in Holland en Zeeland, geven op verzoek van Roeland van Uitkerke vidimus van de akte van 16 november 1428, genoemd in regest nr. 66, daar deze slechts op papier is gesteld.
            85 1440 mei 11.
            Het Hof van Holland draagt de heer van Bingincourt op om als overman, en Lodewijk van Montfoort, Willem van Naaldwijk, de heer van IJsselstein en Godschalk Oom als door partijen gekozen scheidslieden, het geschil tussen Engelbert van Nassau en Roeland van Uitkerke over de heerlijkheid Ridderkerk als volgt te beslechten: - Roeland zal ontheven worden van zijn eed aan Filips van Bourgondië en het ambacht verzoeken aan Engelbert van Nassau als heer van de Lek waar Ridderkerk deel van is; - Engelbert zal Roeland belenen op dezelfde wijze als de hertog dit heeft gedaan; - Engelbert zal de jaarlijkse rente van £ 200 hollands van Roeland ontvangen benevens het achterstallige; - hangende het proces zullen de tienden van Ridderkerk vanwege de hertog worden verkocht ten bate van degene, die het proces zal winnen.
            86 1440 september 4.
            Het Hof van Holland doet uitspraak in het geschil tussen Filips van Bourgondië en Engelbert van Nassau over het ambacht Ridderkerk, dat Filips in leen gaf aan Roeland van Uitkerke en Engelbert aan Hendrik Faasse en Jacob Willemsz., waarbij wordt bepaald dat Roeland het ambacht in leen zal houden zoals hij dat van Filips ontving met kwijtschelding van zijn eed opdat hij het zal verzoeken aan Engelbert van Nassau als heer van de Lek waartoe het ambacht behoort.
            87 1440 september 4.
            Filips van Bourgondië bevestigt dat Roeland van Uitkerke de ambachtsheerlijkheid Ridderkerk in leen zal houden van Engelbert van Nassau als heer van de Lek, onder bepaling, dat bij verval van de heerlijkheid de Lek aan de grafelijkheid van Holland de ambachtsheren in hun bezit blijven en het in leen houden van de grafelijkheid.
            Afschriften 1725 en 1726, inv.nr. 208.
            88 1441 juni 21.
            Het Hof van Holland verklaart dat uit de brieven van Engelbert van Nassau blijkt, dat de rente die Roeland van Uitkerke uit het ambacht Ridderkerk moet betalen gesteld is op £ 200 hollands, elk pond 30 groot, en niet £ 200 zwarten, elk pond 20 groot, en bepaald de vorm van de akte van belening.
            89 1441 oktober 21.
            Filips van Bourgondië machtigt Roeland van Uitkerke om de heerlijkheid Riederwaard over te dragen aan Margaretha van Comene, zijn vrouw, en dit te verzoeken aan Engelbert van Nassau.
            90 1441 november 16.
            Jan van Nederveen, Willem van Oosterzeel en Willem Cant, leenmannen van Engelbert van Nassau, bevestigen dat Engelbert Margaretha van Comene beleend heeft met het ambacht Ridderkerk in de Riederwaard na opdracht door Roeland van Uitkerke, haar man.
            Geïnsereerd in akte van 12 november 1442 regest nr. 91
            Gevidimeerd in akte van 11 februari 1443 regest nr. 92
            91 1442 november 12.
            Johanna van Polanen, vrouwe van de Lek, weduwe van Engelbert van Nassau, bevestigt Lodewijk Witton voor Margaretha van Comene in het ambacht Ridderkerk, onder verwijzing naar de akte van 16 november 1441, genoemd in regest nr. 90, bevestigd door leenmannen van de Lek aldaar genoemd.
            92 1443 februari 11.
            Burgemeesters, schepenen en raad van Mechelen geven vidimus van de akte van 16 november 1441, genoemd in regest nr. 90.
            97 1446 december 12.
            Jan van Nassau, heer van de Lek en Breda, beleent de heer van Veere en Sandenburg voor Johanna, diens vrouw, met het ambacht Ridderkerk c.a., na overdracht door Margaretha van Comene, haar moeder, weduwe van Roeland van Uitkerke.
            132 1508 januari 12.
            Hendrik van Nassau, heer van de Lek en Breda, beleent Anthonis bastaard van Brederode voor Françoise van Brederode met het ambacht Ridderkerk c.a. op dezelfde wijze als wijlen Margaretha van Borselen, vrouwe van Brederode, haar moeder het hield.
            Afschrift 1649, inv.nr. 901.
            151 1523 november 16.
            Karel, keizer, gelast de deurwaarder van het Leenhof van Holland, op verzoek van Françoise van Brederode als ambachtsvrouwe van Ridderkerk, om Agatha van Zwieten en Floris Oom van Wijngaarden c.s. te verbieden binnen haar grenzen te vissen en hen in geval van de oppositie te dagvaarden.
            152 1523 december 6.
            Jan van Gronsvelt doet na het overlijden van Anthonis bastaard van Brederode, hulde voor Françoise van Brederode vanwege de heerlijkheid Ridderkerk met toebehoren, ten overstaan van Tielman van Dulleken, registermeester van de graaf van Nassau.
            153 1524 februari 9.
            Jan Robertsz. Annocké, deurwaarder van het Leenhof van Holland, bericht dat hij op grond van zijn mandement, genoemd in regest nr. 151, Floris Oom van Wijngaarden en Agatha van Zwieten gedagvaard heeft om op 27 februari voor het Leenhof te verschijnen.
            154 1524 april 29.
            Floris Oom van Wijngaarden en Agatha van Zwieten, gedaagden voor het Leenhof van Holland, antwoorden op de eis van Françoise van Brederode, en verklaren deze voor niet ontvankelijk.
            155 1524 mei 14.
            Floris Oom van Wijngaarden en Agatha van Zwieten, gedaagden voor het Leenhof van Holland contra Françoise van Brederode, eiseres, geven dupliek en blijven bij hun verklaring.
            159 1525 mei 14.
            Floris Oom van Wijngaarden stelt mede voor Agatha van Zwieten, weduwe van Pieter Schaert, mr. Cornelis van der Cappella, Cornelis Sael, mr. Jan van Alkmaar, Willem van Baersdorp, Jan Robertsz. Annocké en Maarten van Hove als zaakwaarnemers aan in hun proces tegen de voogd van Françoise van Brederode, ambachtsvrouwe van Ridderkerk, onder goedkeuring van hetgeen wijlen Hendrik van Beauvoir in deze zaak heeft gedaan.
            160 1525 augustus 31.
            Hendrik van Mérode, heer van Pietersem, Diepenbeke, Herlaar, Oirschot, Ekerst, Ridderkerk enz. en Françoise van Brederode, zijn vrouw, geven een generale procesvolmacht aan mr. Cornelis Bartoutsz., griffier van het Leenhof van Holland, mr. Floris Zeeman, mr. Maarten van Naarden, advocaten bij de Hof van Holland, en Hendrik van Schoonhoven en Michiel Ruijse, procureurs.
            161 1525 september 23.
            Mr. Cornelis Bartoutsz. doet hulde in opdracht van Hendrik van Mérode, heer van Pietersem, voor Françoise van Brederode, diens vrouw, vanwege de heerlijkheid Ridderkerk c.a. ten overstaan van Tielman van Dulleken, registermeester van de graaf van Nassau.
            163 1526 september 7.
            Karel, keizer, graaf van Holland, gelast Joost Sasbout en Anthonis van den Bronkhorst, raden van het Leenhof van Holland, op verzoek van Floris Oom van Wijngaarden en Agatha van Zwieten, weduwe van Pieter Schaert, om in het proces voor het Leenhof tegen Hendrik van Mérode, heer van Pietersem, de bewijzen van hun rechten te vergelijken met die van de tegenpartij.
            164 1526 september 7.
            Karel, keizer, graaf van Holland, gelast de deurwaarder van het Leenhof van Holland op verzoek van Hendrik van Mérode, heer van Pietersem, om getuigen te dagvaarden in het proces tegen Floris Oom van Wijngaarden en Agatha van Zwieten, die eveneens moeten verschijnen.
            165 1526 september 7.
            Karel, keizer, graaf van Holland, gelast de deurwaarder van het Leenhof van Holland op verzoek van Floris Oom van Wijngaarden en Agatha van Zwieten, weduwe van Pieter Schaert, om getuigen te dagvaarden in het proces tegen Hendrik van Mérode voor Françoise van Brederode, diens vrouw, die mede gedagvaard worden.
            166 1526 september 24, 25.
            Adriaan Lijbaart, deurwaarder, bericht het Leenhof van Holland, dat hij op grond van het mandament, genoemd in regest nr.164, Floris Oom van Wijngaarden, Agatha van Zwieten en Cornelis van der Cappella, hun procureur, gedagvaard heeft bij het getuigenverhoor op 28 en 29 september te Ridderkerk.
            167 1526 september 28.
            Adriaan Lijbaart, deurwaarder, bericht het Leenhof van Holland, dat hij op grond van het mandament, genoemd in regest nr. 164, Jan Huigensz., 51 jaar, Michiel Jacobsz., 60 jaar, Pieter Ewoutsz., 40 jaar, Lambert Jansz., 34 jaar, Ewout Florisz., 73 jaar, Simon Peysz., 70 jaar, en Dirk Gerritsz., 70 jaar, allen wonende te Krimpen, en Pieter Jansz., 50 jaar, Jan Jansz. Kievit, 58 jaar, en Willem Cornelisz., 60 jaar, allen wonende te Ridderkerk, gedagvaard heeft om op 28 en 29 september te getuigen voor Joost Sasbout en Anthonis van den Bronkhorst, gecommitteerden van het Leenhof van Holland in de zaak van Hendrik van Mérode tegen Floris Oom van Wijngaarden c.s.
            169 1526 september 24-30.
            Adriaan Lijbaart, deurwaarder, bericht het Leenhof van Holland, dat hij op grond van het mandament genoemd in regest nr. 165, Michiel Ruyse, procureur van Hendrik van Mérode voor Françoise van Brederode, diens vrouw, alsmede Adriaan Aartsz. en Adriaan Gosenz. gedagvaard heeft bij het getuigenverhoor van op 29 en 30 september te Ridderkerk.
            170 1526 september 27-oktober 1.
            Joost Sasbout en Anthonis van den Bronkhorst, leenmannen, gecommitteerden in het proces tussen Hendrik van Mérode, heer van Pietersem c.s. eisers, en Floris Oom van Wijngaarden en Agatha van Zwieten, verweerders, verklaren een kaart van de Merwede vanaf de Kruiswiel of Kruiswaal stroomafwaarts tot aan de Velgersdijk op juistheid te hebben onderzocht.
            171 1526 oktober 15.
            Adriaan Lijbaart, deurwaarder, bericht het Leenhof van Holland, dat hij op grond van het mandament, genoemd in regest nr. 165, de rekenmeesters Vincent Cornelisz., Klaas van Nesch en Jacob de Jonghe gedagvaard heeft voor Joost Sasbout en Anthonis van den Bronkhorst.
            172 1526 september 25-oktober 25.
            Joost Sasbout en Anthonis van den Bronkhorst, raden in het Leenhof van Holland, commissarissen in het proces tussen Floris Oom van Wijngaarden en Agatha van Zwieten, weduwe van Pieter Schaert, verweerders, en Hendrik van Mérode, eiser, doen verslag van hun onderzoek ter plaatse, gehouden op verzoek van de verweerders, naar het recht van de ambachtsvrouwe van Ridderkerk om te vissen in het diepe van de Merwede, waarbij in het geding zijn de grens van de visserij die ligt tussen twee molens onder Hendrik-Ido-Ambacht raaiende dwars over de rivier op de kerk van Oud-Alblas, de Kruiswiel onder deze raailijn, het Rauwesant boven de Vliet van de Oostendam, en andere zanden in de rivier, het steken van aarde hieruit en het geven van toestemming daartoe, waarbij zijn opgenomen de verklaringen van Adriaan Gosenz. uit Ridderkerk, Adriaan Aartsz. de Veer uit Hendrik-Ido-Ambacht, en van Vincent Cornelisz., Klaas van Nesch en Jacob de Jonghe, rekenmeesters in Den Haag.
            175 1527 augustus 6.
            Joost Sasbout en Anthonis van den Bronkhorst, commissarissen in het proces tussen Hendrik van Mérode, heer van Pietersem c.s., eisers en Floris Oom van Wijngaarden en Agatha van Zwieten, gedaagden, doen verslag van het vervolg van hun onderzoek betreffende de zaken, genoemd in regest nr. 168, waarbij Michiel Ruyse als procureur van de eisers verklaart, dat de Bolnessersloot ligt tussen Krimpen en het Luijschbosch, terwijl Floris Oom van Wijngaarden verklaart, dat die sloot aan de kant van Bolnes ligt en dat de door Ruyse bedoelde sloot Sliksloot heet.
            194 1537 juli 9.
            Arnolda van Duvenvoorde, weduwe van Floris Oom van Wijngaarden, stelt mr. Cornelis van der Cappella als haar zaakwaarnemer aan in het proces tegen Hendrik van Mérode, heer van Pietersem, ambachtsheer van Ridderkerk.
            232 1557 april 13.
            Leendert Lambertsz. en Klaas Oerritsz. verklaren gehuurd te hebben van Aart Cobel, rentmeester van de prins van Oranje, twee steken in de mond van de Lek "op de noort van Crimpen" gedurende zes jaar voor £ 3 en 10 schellingen per jaar.
            298 1612 oktober 9.
            De Gecommitteerden van de prins van Oranje en de heer van Goudriaan verpachten de visserij in de Merwede, bestaande uit een steek aan de noordwesthoek van de Kinderdijk, een steek beneden de haven van Alblasserdam, en de drijfvisserij.
            Uittreksel 17e eeuw, inv.nr. 901
            316 1618 oktober 24.
            Pieter van Treslong, rentmeester van de heerlijkheid de Lek, verpacht de visserij in de Merwede, bestaande uit twee steken in de mond van de Lek, genaamd de Grietkens, een steek op de noordwesthoek van de Kinderdijk, een steek beneden de Oostendamse molen, een steek beneden de haven van Alblasserdam, een steek aan het Voetpad, twee steken aan het Kleine Roozand, genaamd de Pelsert, en nu de Cosijntjes, en de visserij met de nauwe netten.
            Afschrift 17e eeuw, inv.nr. 901
          - Stukken betreffende een geschil tussen de eigenaren van de visserij en Leonardus Herfst over de visserij voor Alblasserdam., 1816; 902; 3 stukken
          - Vonnis van de arrondissementsrechtbank van Dordrecht in een proces over de eigendom van de visserij onder Alblasserdam en Oud-Alblas, Afschrift; met aankondiging van de verpachting van de tienden en de visserij aldaar, 1907., 903; 1 katern en 1 stuk
        - Uitoefening
          - Ordonnantie van de Staten van Holland en West-Friesland tegen het vissen in de Maas en in de Merwede in strijd met de bepalingen, Afschrift, 1593., 904; 1 katern
            Regest nr. 272.
            272 1593 januari 23.
            De Staten van Holland en West-Friesland verbieden het bevissen van de Merwede en de Maas vanaf Gorinchem tot Dordrecht stroomafwaarts tot voorbij Rotterdam, Delfshaven en Schiedam tot aan het zoute water, anders dan met staken van wilgenhout en van de gewone dikte teneinde door gebruik van harde houtsoorten de schepen niet in moeilijkheden te brengen, verbieden voorts de fuiken te stellen dieper dan vier voet bij gewone eb teneinde de diepte van de rivier te handhaven, op straffe van 50 carolus gulden voor de eerste maal, 100 carolus gulden voor de tweede maal en verbanning voor de derde maal.
            Afschrift 1593, inv.nr. 904
            Afschrift 18e eeuw, inv.nr. 909
          - Stukken betreffende processen tussen Lodewijk van Nassau en Diederik van Schagen enerzijds en Tielman van Muylwijck, heer van Papendrecht, dijkgraaf en hoogheemraden van de Alblasserwaard en Cornelis van Beveren anderzijds over de zalmsteken en een dam bij Papendrecht, met bijlagen en retroakten., 1464-1626, 1632-1653; 905; 1 pak
            Regest nrs. 101, 180, 190, 133, 136, 192, 239-242 en 319.
            101 1464 juli 20.
            Het Hof van Holland doet uitspraak in het geschil tussen Gerrit van Assendelft en de procureur-generaal van Holland, eisers, en dijkgraaf en heemraden van de Alblasserwaard, verweerders, over het bezit van de visserij in de Merwede vanaf de Giessen stroomafwaarts tot aan de haven van Alblas, waarbij deze aan eisers wordt toegewezen.
            Afschrift 17e eeuw, inv.nr. 905
            Afschrift 1649, inv.nr. 907
            133 1509 juli 15.
            Gerrit van Assendelft verkoopt aan Andries van Hargen een erflijke losrente van £ 5 en verpacht hem zijn visserij in de Merwede, die hij in pacht heeft van het klooster Eemstein voor £ 5 boven 27 gouden guldens, die het klooster Heijsterbach ontvangt, en de 4 Andries guldens voor het klooster Eemstein, bevestigd door het Hof van Holland.
            136 1511 oktober 2.
            Gerrit van Assendelft verhuurt aan Andries van Hargen de gehele opbrengst van de visserij in de Merwede, die hij in erfpacht heeft als genoemd in regest nr. 133, en vraagt pater en convent van het klooster Eemstein dit te bekrachtigen.
            239 1567 september 17.
            Arend Cobel, oud 54 jaar, ontvanger-generaal van de financiën van Holland, verklaart sedert 1544 rentmeester te zijn van de prins van Oranje en in die hoedanigheid de administratie te voeren van de ontvangsten van de visserij in de Merwede vanaf de mond van de Lek stroomopwaarts tot Waalsmonde en vandaar tot het hoofd van Papendrecht en Galgoord, waarbij de vissers hem altijd hebben betaald en hem van een andere eigenaar niets is gebleken, evenmin bij Zegelijn van Alvaringen, zijn voorganger, dat vanaf 1538 Arend Cornelisz. te Dordrecht vroonmeester was en sedert 1544 Steven Willemsz., die als zijn gemachtigde de visserij voor de prins heeft verpacht, dat hij de vissers van Tielman Schoock, die bij het Roode Zand in de Merwede visten, de netten heeft doorgesneden en hen uit de visserij verjaagd, waardoor een grote ruzie ontstond tussen de vissers van Schoock en die van de prins, waarvan omliggende dorpen kunnen getuigen.
            Afschrift 1641, inv.nr. 905.
            240 1567 september 21.
            Steven Willemsz., oud 50 jaar, vroonmeester van de visserij in de Merwede, verklaart dat tijdens zijn ambtsbediening en die van zijn voorganger Arend Cornelisz., nu burgemeester van Dordrecht, de visserij in het bezit was van de prins van Oranje, en dat hij de visserij, genoemd in regest nr. 189, vier maal heeft verpacht voor de tijd van drie jaar waarvoor hij biljetten bevestigde aan de poorten van Dordrecht, de kerkdeuren van Papendrecht, Sliedrecht en Alblasserdam, waarna de verpachting plaats vond ten huize van Heiman Adriaansz. van Blijenburgh en bij een heer in Papendrecht, maar dat de vissers sedert 1556 in hun pacht worden gelaten.
            Afschrift 1641, inv.nr. 905
            241 1567 september 21.
            Cornelis Dirksz., oud 56 jaar, visser te Papendrecht, verklaart dat hij gedurende twintig jaar visser is geweest in het deel van de visserijen beneden het Papendrechtse Veer tot de Alblas, waardoor hij weet dat dit de visserij van de prins is, waarbij hij nooit hinder heeft ondervonden van andere vissers, verklaart dat de verpachting te Papendrecht plaats vond ten huize van Klaas Antonisz., en bevestigt de verklaring van Steven Willemsz., genoemd in regest nr. 240.
            242 1567 september 21.
            Jan Meeuwisz., oud 70 jaar, visser, Cornelis Adriaansz., oud 73 jaar, bouwman, Gerrit Folpertsz., oud 65 jaar, ontvanger van het dijkgeld, en andere met name genoemde inwoners van Papendrecht en Alblasserdam, verklaren Steven Willemsz. te kennen als vroonmeester van de prins van Oranje en doorgaans te weten van wie de steken in de visserij van de Merwede zijn.
            319 1620 april 7.
            Cornelis Back, thesaurier van de stad Dordrecht, verklaart dat de steek aan de westzijde van de Pelsert op de juiste diepte staat.
            Uittreksel inv.nr. 905
          - Brieven van Jacob Adriaansz. Schiltman aan Lodewijk van Nassau en diens rentmeester over vroeger uitgegeven zalmsteken voor Ridderkerk en Krimpen aan de Lek en in de Pelsert, waarover geschillen zijn., 1648; 906; 2 stukken
          - Stukken betreffende een proces tussen de eigenaren van de visserij en de magistraat van Dordrecht over het belemmeren van de scheepvaart door zegens en steken op de plaat tegenover de nieuwe steenplaats, met bijlagen en retroakten., 1464-1623, 1648; 907; 1 omslag
            Regest nrs. 101, 180, 190, 256, 269, 270, 272-274, 328 en 329.
            180 1528juni 1.
            Gerrit van Assendelft krijgt op zijn verzoek van Nicolaas Cobel, procureur-generaal, en Jan van Barry, de zanden, platen en aanwassen in de Merwede, van Galgoord en Papendrecht tot de Alblas, in erfpacht voor 4 gouden carolus gulden, om de netten en zegens van zijn visserij aan op te halen, zonder deze te mogen beplanten of met zoden bewerpen, onder toezegging dat bij afschuring de vissers hun netten aan de oevers mogen ophalen binnen dezelfde grenzen.
            Geïnsereerd in akte van 10 februari 1535, regest nr. 190
            190 1535 februari 10.
            Karel, keizer, graaf van Holland, bevestigt Gerrit van Assendelft in de erfpacht genoemd in regest nr. 180.
            Afschrift 1714, inv.nr. 913
            Afschrift in inv.nr. 170 f 26
            256 1584 mei 14.
            Willem van Oranje gelast de deurwaarder van de Hoge Raad op verzoek van Jan Roo van Utrecht, rentmeester van Polanen en de Lek, en Antonis van der Noot, voogd over zijn minderjarige kinderen bij Margaretha van Drogendijk, eigenaren van de visserij in de Merwede als genoemd in regest 189, en verder tot aan de mond van de Lek toe, waarvan de prins 1/3e deel bezit en Van der Noot 2/3e deel, om Jacob Cool, Balthasar Fransz., Adriaan de Lotering, Willem Nijssen, Rokus van Haarlem en Pieter Jacobsz. Goudsmit, inwoners van Dordrecht, te dagvaarden wegens het vernielen van fuiken, de een staande tegenover het Grote Beytelhof, genaamd de Hen met de Kuikens1, verhuurd aan Cornelis Dirksz. en Andries Cornelisz. en de tweede en derde bij en op de hoek van het Kleine Roozand tegenover Galgoord.
            Afschrift 1648, inv.nr. 907
            1. In handschrift: "die hin mit die keucken".
            273 1593 mei 31-juni 5.